臺灣高雄地方法院民事裁定
108年度消債清字第155號
聲  請  人  梁齊明  
0000000000000000

0000000000000000

0000000000000000

0000000000000000

上列當事人因消費者債務清理事件聲請清算，本院裁定如下：
    主  文
聲請人梁齊明自中華民國一百零九年三月二十五日下午四時起開
始清算程序。
命司法事務官進行本件清算程序。
    理  由
一、聲請意旨略以：伊無力清償債務，於民國108年4月3日向本
    院聲請更生，並分案108年度消債更字第122號（下稱前更案
    ）案件辦理，惟因未經前置協商程序，依消費者債務清理條
    例施行細則第42條之1規定，視其更生之聲請為法院調解之
    聲請，而移付調解程序，由本院108年度司消債調字第214號
    事件受理，惟因無法負擔還款條件致調解不成立而移回更生
    程序，再分案108年度消債更字第263號案件辦理更生之聲請
    ，又因聲請人負債總額已逾新台幣（下同）12,000,000元應
    轉為清算程序，而改分本件清算案件。
二、按債務人不能清償債務或有不能清償之虞者，得依本條例所
    定更生或清算程序，清理其債務；債務人對於金融機構負債
    務者，在聲請更生或清算前，應向最大債權金融機構請求協
    商債務清償方案，或向其住、居所地之法院或鄉、鎮、市、
    區調解委員會聲請債務清理之調解；自債務人提出協商請求
    之翌日起逾30日不開始協商，或自開始協商之翌日起逾90日
    協商不成立，債務人得逕向法院聲請更生或清算；債務人於
    法院裁定開始更生程序或許可和解或宣告破產前，得向法院
    聲請清算；法院開始清算程序之裁定，應載明其年、月、日
    、時，並即時發生效力；法院裁定開始更生或清算程序後，
    得命司法事務官進行更生或清算程序；必要時，得選任律師
    、會計師或其他適當之自然人或法人1人為監督人或管理人
    ，消費者債務清理條例（下稱消債條例）第3條、第151條第
    1項、第153條、第80條前段、第83條第1項、第16條第1項分
    別定有明文。
三、經查：
  ㈠聲請人前於108年4月3日向本院聲請更生程序，經移付調解程
    序，於同年5月29日調解不成立，因債務總額已逾12,000,00
    0元，乃於108年7月29日具狀表示願改為清算程序等情，業
    經本院調閱上開更生卷宗及調解卷宗核閱無訛。
  ㈡次查，聲請人於106年及107年度申報所得分別為259,932元、
    326,075元（均為台灣欣榮食品股份有限公司薪資所得），
    名下無財產，勞工保險自105年10月24日起投保於台灣欣榮
    食品股份有限公司，現投保薪資為23,100元，另有國泰人壽
    1張保單解約金48,161元。又聲請人於台灣欣榮食品股份有
    限公司擔任作業員，據台灣欣榮食品公司函覆之薪資明細表
    所載108年1月至11月之每月薪資分別為35,328元、29,289元
    、26,886元、24,576元、29,918元、30,639元、29,132元、
    29,261元、29,261元、34,202元、31,632元，合計330,124
    元，領取107年度年終獎金19,635元，依此計算平均每月收
    入再扣除勞健保費後為30,738元（計算式：330,124÷11＋19,
    635÷12－909＝30,738，本件均係採四捨五入計算），未領取
    社會局補助等情，此有財政部高雄國稅局106年及107年度綜
    合所得稅各類所得資料清單及總歸戶財產查詢清單（前更卷
    第6頁、前更卷第16頁、本案卷第16頁）、財團法人金融聯
    合徵信中心前置協商專用債權人清冊（前更卷第9至10頁）
    、信用報告（前更卷第12頁）、財產及收入狀況說明書（前
    更卷第13至14頁）、債權人清冊（前更卷第17頁）、戶籍謄
    本（前更卷第24頁）、勞工保險被保險人投保資料表（前更
    卷第29頁）、薪資明細表（本案卷第13頁、本案卷第25至33
    頁、本案卷第59頁）、存摺（本案卷第20至24頁）、國泰人
    壽保險股份有限公司函（本案卷第37至38頁）、商業保險投
    保資料查詢結果表（本案卷第45頁）、高雄市政府社會局社
    會福利資訊料查詢表（本案卷第47至49頁）等在卷可參。則
    在查無聲請人有其他收入來源之情形下，佐以聲請人及台灣
    欣榮食品公司均已提出薪資證明，是本院即以每月收入30,7
    38元作為核算其現在償債能力之基礎，堪認妥適。
  ㈢關於聲請人個人日常必要支出部分，聲請人陳稱戶籍地旗山
    房屋為母親自住，伊於鼓山區租屋獨居，每月房租9,000元
    ，未領取租金補助，並提出房屋租賃契約書為證（前更卷第
    26至28頁）。按債務人必要生活費用，以最近一年衛生福利
    部或直轄市政府所公告當地區每人每月最低生活費一點二倍
    定之，消債條例第64條之2第1項定有明文。本院參酌衛福部
    社會司所公告109年度高雄市最低生活費標準為13,099元。
    又該最低生活費用之標準，係照當地近1年平均每人消費支
    出60％，依其基準之家庭收支調查報告調查表格式示有關經
    常性支出之調查項目，其原即包括利息支出、食品、衣著、
    房租及水費、電費、醫療保健、交通、娛樂、教育等基本生
    活需求；本院復衡酌在聲請人已背負龐大債務之情形下，其
    個人必要費用部分，僅居住乙項之支出每月即需達9,000元
    ，此以單人居住費用而言，實屬過高，故應以含居住費用在
    內之最低生活費標準之一點二倍即15,719列計為聲請人個人
    必要生活支出，方屬可採。
  ㈣至扶養部分，聲請人原主張每月支出母親孝親費3,000元，嗣
    於109年3月6日具狀表示因母親名下尚有財產，爰剔除母親
    孝親費等語（見本案卷第63頁），而查聲請人母親梁買美枝
    為47年生，106年及107年度申報所得均為0元，名下有位於
    旗山區之1房1地（即戶籍址），曾於108年5月3日領取國泰
    人壽2筆保單解約金共1,357,895元，現每月領取勞保年金9,
    562元，此有戶籍謄本、所得資料及財產查詢清單、存摺、
    勞動部勞工保險局函、國泰人壽保險股份有限公司函在卷可
    參（前更卷第24頁、本案卷第11、17至19、34至36頁、38反
    面、50至52），併予敘明。
  ㈤綜上所述，以聲請人現每月收入30,738元為其償債能力基準
    ，扣除個人必要生活費15,719元後，餘15,019元，而聲請人
    目前負債總額為12,313,588元（參調解卷第11頁，包含：台
    灣中小企銀、安泰銀行），扣除國泰人壽保險解約金48,161
    元，以聲請人每月所餘按月攤還結果，需約68年【計算式：
    （12,313,588－48,161）÷15,019÷12＝68.1】始能清償完畢，
    堪認聲請人確有不能清償債務之情事，則聲請人向本院聲請
    清算，應予准許，爰命司法事務官進行本件清算程序。
四、依消債條例第11條第1項、第83條第1項、第16條第1項，裁
    定如主文。
中　　華　　民　　國　　109 　年　　3 　　月　　25　　日
                  民事庭　法　官　賴寶合
以上正本係照原本作成。
本裁定不得抗告。
中　　華　　民　　國　　109 　年　　3 　　月　　25　　日
                          書記官  胡美儀